臺灣臺北地方法院刑事判決　　　　　　　 94年度訴字第294號
　　公　訴　人　臺灣臺北地方法院檢察署檢察官
　　被　　　告　乙○○
上列被告因護照條例案件，經檢察官提起公訴（93年度偵字第
8569號）及追加起訴，本院判決如下：
    主  文
乙○○將國民身分證交付他人，以供冒名申請護照，處有期徒刑
肆月，如易科罰金以佰元折算壹日；又明知為不實之事項，而
使公務員登載於職務上所掌之公文書，足以生損害於公眾，處拘
役拾日，如易科罰金以佰元折算壹日。
    事  實
一、乙○○因亟需款項，竟基於將國民身分證交付他人以供冒名
    申請護照之犯意，於民國92年8月間，在臺北縣板橋市三民
    公園內，將其所有之國民身分證及退伍令遺失證明書，以不
    詳之代價，交付真實年籍不詳之綽號「阿東」之成年男子以
    供冒名申請護照，旋由與之無犯意聯絡之綽號「阿東」之人
    另行基於行使偽造國民身分證以供申請護照之犯意，於不詳
    時地，依據乙○○交付之國民身分證所載資料，另以不詳成
    年男子之照片製成乙○○名義之國民身分證而偽造之，並於
    92年9月10日15時30分許，前往位於臺北市○○○路○段65號
    8樓之洋洋旅行社，將上開偽造之乙○○之國民身分證及不
    詳成年男子之照片，委由不知情之旅行社職員黃宗興代為申
    辦乙○○名義之護照，並由不知情之黃宗興代為填寫乙○○
    名義之「中華民國普通護照申請書」，迄於92年9月12日，
    由不知情之旅行社人員持上開申請書及相關文件，前往位於
    臺北市○○路○段2之2號3至5樓之外交部領事事務局申請護
    照，嗣因外交部領事事務局承辦人員於審核時發覺所檢送之
    國民身分證有偽造之嫌，遂報警處理，迨於92年9月19日20
    時28分許，在洋洋旅行社內，經警據報而當場查獲依綽號「
    阿東」之人指示前來領取乙○○護照之甲○○（冒名丁○○
    ），始得悉上情，並扣得上開偽造之國民身分證。又乙○○
    明知其於92年10月15日經警通知到案說明時，因所持用之國
    民身分證與前開查扣之國民身分證補發日期相同（按均為92
    年8月8日補發），而遭警留置當日所持用之國民身分證，為
    避免查緝，竟另基於使公務員登載不實之犯意，於93年5月
    20日，前往臺北縣三重市第一戶政事務所，佯以上開遭留置
    之國民身分證遺失為由，填具補領國民身分證申請書，並持
    向臺北縣三重市第一戶政事務所辦理補發國民身分證事宜，
    致使該承辦公務員將上開不實之國民身分證補發事項登載於
    職務上所掌之公文書即國民身分證請領紀錄查詢資料上登載
    代表遺失補發意義之「補證」事項，足生損害於戶政機關對
    於相關業務管理之正確性，迨其因本案於偵查中到庭應訊，
    經檢察官核對國民身分證補發紀錄，始查知上情。
二、案經內政部警政署航空警察局移送臺灣臺北地方法院檢察署
    檢察官偵查起訴及追加起訴。
    理  由
一、前揭犯罪事實，業據被告乙○○於本院審理中坦承不諱，復
    經證人即洋洋旅行社職員黃宗興、臺北縣三重市第一戶政事
    務所承辦人員丙○○於偵審中證述在卷，且有卷附之被告乙
    ○○及其子陳正達、陳世憲之中華民國普通護照申請書各1
    份、戶口名簿及戶籍謄本各1份、臺北縣三重市第一戶政事
    務所93年12月13日北縣重一戶字第0930009754號函及所檢送
    之補領國民身分證申請書影本、內政部警政署航空警察局93
    年12月20日航警刑字第0930035833號函及所檢送之被告乙○
    ○國民身分證正本、證人丙○○所提供之國民身分證請領記
    錄查詢資料、臺北縣各戶政事務所辦理國民身分證換、補發
    標準作業流程圖、被告乙○○於92年8月8日及93年5月20日
    補發之國民身分證影本在卷可稽，足徵被告乙○○之上開自
    白與事實相符。本件事證明確，被告乙○○之上開犯行洵堪
    認定，應予依法論科。
二、核被告乙○○上開所為，係犯護照條例第23條第3項之罪及
    刑法第214條之使公務員登載不實文書罪。又其所犯上開二
    罪間，犯意各別，罪名互異，應予分論併罰。公訴意旨雖未
    敘及被告乙○○所涉上開使公務員登載不實之犯行，然此部
    分犯行業經檢察官於本院94年8月3日審理中當庭追加起訴，
    應為起訴效力所及之，本院自得併予審理。爰審酌被告乙○
    ○未曾受有期徒刑以上刑之宣告，此有臺灣高等法院被告前
    案紀錄表在卷可參，然其將國民身分證交付他人，以供冒名
    申請護照，復為避免查緝，竟謊報遺失而申請補發國民身分
    證，嚴重影響相關證照核發之正確性，足生損害於主管機關
    對該等證照核發之正確性，且於犯後尚能坦承犯行，及其品
    行、犯罪動機、目的、手段、生活狀況、智識程度、犯罪所
    得之利益及所生之損害等一切情狀，分別量處如主文所示之
    刑，並均諭知易科罰金之折算標準。
三、公訴意旨另以：被告乙○○於92年8月間，在臺北縣三重市
    ○○路附近認識真實姓名年籍不詳綽號「阿東」之成年男子
    ，竟與「阿東」共同基於交付身分證後，以供偽造並冒用被
    告乙○○名義申請護照之犯意聯絡，於92年8月間在臺北縣
    板橋市三民公園內交付被告乙○○本人之身分證、戶口名簿
    等文件予「阿東」，再由「阿東」根據被告乙○○所交付之
    身分證資料，貼以不詳男子照片偽造被告乙○○身分證一張
    ，並於92年9月10日下午3時30分，持該偽造之被告乙○○身
    分證及該不詳男子照片至臺北市○○○路○段65號8樓洋洋旅
    行社，委由不知情之洋洋旅行社職員黃宗興代為申請以被告
    乙○○名義貼附該不詳男子照片之護照。因認被告乙○○上
    開行為另涉有護照條例第23條第1項之偽造身分證以供申請
    護照罪嫌。按被告未經審判證明有罪確定前，推定其為無罪
    ；又犯罪事實應依證據認定之，無證據不得認定其犯罪事實
    ；又不能證明被告犯罪者，應諭知無罪之判決，刑事訴訟法
    第154條第1項、第2項及第301條第1項分別定有明文。況刑
    事訴訟法第161條第1項亦規定，檢察官就被告犯罪事實，應
    負舉證責任，並指出證明之方法，是檢察官對於起訴之犯罪
    事實，應負提出證據及說服之實質舉證責任，倘其所提出之
    證據，不足為被告有罪之積極證明，或其指出證明之方法，
    無從說服法院以形成被告有罪之心證，基於無罪推定之原則
    ，自應為被告無罪判決之諭知，最高法院92年度臺上字第12
    8號著有判例可資參照。公訴意旨認被告乙○○涉有護照條例
    第23條第1項之犯行，無非係以：前揭犯罪事實，業據證人
    黃宗興證述在卷，並有扣案之偽造國民身分證及內政部警政
    署刑事警察局之鑑驗通知書可資佐證為其主要依據。訊據被
    告乙○○堅詞否認有何公訴意旨所稱之上開護照條例犯行，
    辯稱：其僅交付己有之身分證以供辦理護照，並不知綽號「
    阿東」之人係以偽造之身分證申辦護照等語。經查：扣案之
    國民身分證，經送內政部警政署刑事警察局檢驗之結果，因
    其上無浮水印，且印刷字跡與圖案文線均與標準身分證樣張
    不符，故該身分證應係偽造，雖有該局93年2月刑鑑字第292
    06號鑑驗通知書一份在卷可參，然被告乙○○於經警通知到
    案說明之際仍持用原有之國民身分證，且依證人黃宗興於偵
    查中所為證言觀之，被告乙○○顯非交付上開偽造國民身分
    證以供辦理護照之人，而依卷內現存資料，亦無其他積極證
    據證明被告乙○○於交付己有國民身分證之際有何偽造其所
    有之國民身分證以申辦護照之故意，自難認被告乙○○與綽
    號「阿東」之人間就上開偽造身分證以供申請護照犯行有何
    犯意聯絡及行為分擔，是被告乙○○所涉上開護照條例犯行
    ，尚屬無從證明。此外，復查無其他積極證據足認被告乙○
    ○有為前開偽造身分證以供申請護照犯行，且依卷內現存事
    證亦無從認定被告乙○○與綽號「阿東」之人間就前開偽造
    身分證以供申請護照犯行有何犯意聯絡及行為分擔，本應就
    此部分犯行為無罪之諭知，惟公訴意旨認此部分犯行與前揭
    論罪科刑之部分，有牽連犯之裁判上一罪關係，爰不另為無
    罪之諭知。
據上論斷，應依刑事訴訟法第299條第1項前段，護照條例第23條
第3項，刑法第11條前段、第214條、第41條第1項、第51條第10
款，罰金罰鍰提高標準條例第1條前段、第2條，判決如主文。
本案經檢察官賴淑芬到庭執行職務。
中　　華　　民　　國　　94　　年　　8 　　月　　24　　日
　　　　　　　　　臺灣臺北地方法院刑事第十五庭
                        審判長法  官  周祖民
                              法  官  吳麗英
                              法　官　黃雅君
上正本證明與原本無異。
如不服本判決，應於判決送達後10日內向本院提出上訴狀（應抄
附繕本）。告訴人或被害人如對於本判決不服者，應具備理由請
求檢察官上訴，其上訴期間之計算係以檢察官收受判決正本之日
期為準。
                              書記官  陳麗津
中　　華　　民　　國　　94　　年　　8 　　月　　25　　日
附錄本案論罪科刑法條：
護照條例第23條第3項
將國民身分證交付他人或謊報遺失，以供冒名申請護照者，處
5年以下有期徒刑、拘役或科或併科新臺幣10萬元以下之罰金。
中華民國刑法第214條
 (使公務員登載不實罪)
明知為不實之事項，而使公務員登載於職務上所掌之公文書，足
以生損害於公眾或他人者，處三年以下有期徒刑、拘役或五百元
以下罰金。
